【裁判字號】    98,易,107
【裁判日期】    990324
【裁判案由】    詐欺
【裁判全文】
臺灣澎湖地方法院刑事判決               98年度易字第107號
公  訴  人  臺灣澎湖地方法院檢察署檢察官
被      告  甲○○
上列被告因詐欺案件，經檢察官提起公訴（98年度偵字第446號）
，本院判決如下：
    主  文
甲○○幫助犯詐欺取財罪，處拘役伍拾日，如易科罰金，以新台
幣壹仟元折算壹日。
    事  實
一、甲○○可預見將金融帳戶提供他人使用，可能幫助他人遂行
    詐欺取財之犯罪目的，竟仍以縱有人利用其提供之金融帳戶
    實施詐欺取財犯行，亦不違背其本意之幫助詐欺取財犯意，
    於民國97年11月10日，在臺北捷運昆陽站2號出口，將其不
    知情之女友才佩君（另由檢察官為不起訴處分）借予其使用
    之中華郵政股份有限公司之帳戶（局號0000000、帳戶00000
    00）之存摺、金融卡、密碼等，交付予自稱係「金賽夫人商
    務酒店古副理」之詐騙集團成員（真實姓名、年籍均不詳）
    使用。而上開詐騙集團成員於97年11月5日14時32分以「kkn
    168」之帳號（不知情之帳號所有人郭克南另經檢察官為不
    起訴處分），在雅虎奇摩拍賣網站上，刊登拍賣「CanonEOS
    5D相機」之廣告，致乙○○陷於錯誤而參與投標並得標，再
    於97年11月11日16時48分許撥打乙○○之手機，佯稱付款設
    定錯誤、如不更正將多次扣款云云，乙○○隨即依該詐騙集
    團成員之指示操作自動提款機，匯款新臺幣（下同）25350
    元至才佩君上開郵局帳戶中。嗣乙○○始終未收到前述貨品
    ，始知受騙。
二、案經乙○○訴由澎湖縣政府警察局白沙分局報告臺灣澎湖地
    方法院檢察署檢察官偵查起訴。
    理  由
一、按被告以外之人於審判外之言詞或書面陳述，除法律有規定
    者外，不得作為證據；又被告以外之人於審判外之陳述，雖
    不符刑事訴訟法第159 條之1 至第159 條之4 之規定，而經
    當事人於審判程序同意作為證據，法院審酌該言詞陳述或書
    面陳述作成時之情況，認為適當者，亦得為證據，刑事訴訟
    法第159條第1項、第159條之5定有明文。本件檢察官及被告
    就公訴人所提各項證據（含傳聞證據、非傳聞證據及符合法
    定傳聞法則例外之證據）之證據能力均不爭執，本院認該具
    有傳聞證據性質之證據，其取證過程並無瑕疵，與待證事實
    又具相當關聯性，以之作為證據使用係屬適當，自得採為認
    定事實之證據。
二、訊據被告甲○○固坦承曾將女友才佩君借予其使用之郵局帳
    戶轉交予他人，然矢口否認有何幫助詐欺犯行，辯稱：伊當
    時要找工作，對方要求須交付帳戶及密碼，伊不知道對方有
    無做合法使用，伊沒有幫助詐欺之犯意云云。經查：
（一）詐騙集團知悉及取得被告甲○○交付之才佩君郵局存摺、
      提款卡及密碼，並加以利用而向乙○○詐得25350元之事
      實，業經被害人乙○○、證人才佩君於警詢中證述屬實，
      復有雅虎奇摩拍賣網路資料、才佩君郵局帳戶客戶歷史交
      易清單在卷可憑。
（二）按刑法上之幫助犯，係對於犯罪與正犯有共同之認識，而
      以幫助之意思，對於正犯資以助力，而未參與實施犯罪之
      行為者而言，是以如未參與實施犯罪構成要件之行為，而
      係出於幫助之意思提供助力，即屬幫助犯，而非共同正犯
      。本件觀諸被告係提供他人（即女友才佩君）之帳戶供人
      使用，與一般謀職者係交付自己之帳戶資料供僱用者匯入
      薪資等不同，且被告於案發後之97年12月13日以載有「佩
      君！！我小恩，看到簡訊馬上去郵局把妳戶頭報遺失：：
      報完在打給我不要問啥馬上去報就對了」等語之簡訊傳送
      才佩君，此據證人才佩君於警詢中證述屬實，並有簡訊內
      容1紙附卷可稽，顯因東窗事發而欲掩飾犯行等情，堪認
      被告所辯為謀職而交付帳戶資料云云，不足採信。本件被
      告任意將應謹慎保管使用之帳戶資料等交予他人使用，衡
      情應可預見乃係被利用為與財產有關之犯罪工具，其就詐
      騙集團嗣後將所提供之帳戶供作詐欺取財之用，顯不違反
      其本意，則被告有幫助詐欺取財之未必故意，甚為顯明。
（三）綜上所述，本件罪證已臻明確，被告犯行堪予認定，應依
      法論科。
三、本件被告提供金融帳戶予詐欺集團成員遂行詐欺行為，而未
    參予實施詐騙或提領贓款等構成要件行為，應屬幫助犯，而
    非共同正犯。核其所為，係犯刑法第30條第1項前段、第339
    條第1項之幫助詐欺取財罪。被告係幫助犯，依刑法第30條
    第2項之規定，按正犯之刑減輕之。爰審酌被告提供帳戶供
    他人使用，使不法之徒得以逃避犯罪之查緝，獲取不法暴利
    ，嚴重影響金融秩序，破壞社會互信基礎，助長詐騙犯罪歪
    風，尤其增加查緝犯罪及被害人尋求救濟之困難，且犯罪後
    未能坦白認錯，並無悔意，惟其年紀尚輕，智慮未周等一切
    情狀，量處被告如主文所示之刑，並諭知易科罰金之折算標
    準。
據上論斷，應依刑事訴訟法第299條第1項前段，刑法第339條第1
項、第30條第1項前段、第2項、第41條第1項前段，刑法施行法
第1條之1，判決如主文。
本案經檢察官丙○○到庭執行職務。
中    華    民    國    99    年    3     月    24    日
                  刑事庭  審判長法  官  管安露
                                法  官  李宛玲
                                法  官  陳順輝
以上正本證明與原本無異。
如不服本判決應於收受判決後10日內向本院提出上訴書狀，並應
敘述具體理由；其未敘述上訴理由者，應於上訴期間屆滿後20日
內向本院補提理由書（均須按他造當事人之人數附繕本）「切勿
逕送上級法院」。
中    華    民    國    99    年    3     月    24    日
                                書記官  王耀煌
附錄本件判決論罪科刑法條：
刑法第339條第1項
意圖為自己或第三人不法之所有，以詐術使人將本人或第三人之
物交付者，處5年以下有期徒刑、拘役或科或併科1千元以下罰金
。
刑法第30條
幫助他人實行犯罪行為者，為幫助犯。雖他人不知幫助之情者，
亦同。
幫助犯之處罰，得按正犯之刑減輕之?

司法院資訊處製作；財團法人民間司法改革基金會備份。
